臺灣桃園地方法院民事裁定
111年度輔宣字第32號
聲  請  人  黃家慶  
相  對  人  黃金榮  
上列聲請人對於相對人聲請輔助宣告事件，本院裁定如下：
    主  文
宣告黃金榮（男，民國00年0月00日生，身分證統一編號：Z0000
00000號）為受輔助宣告之人。
選定黃家慶（男，民國00年00月0日生，身分證統一編號：Z0000
00000號）為受輔助宣告之人黃金榮之輔助人。
聲請程序費用由受輔助宣告之人黃金榮負擔。
    理  由
一、按「對於因精神障礙或其他心智缺陷，致其為意思表示或受
    意思表示，或辨識其意思表示效果之能力，顯有不足者，法
    院得因本人、配偶、四親等內之親屬、最近一年有同居事實
    之其他親屬、檢察官、主管機關或社會福利機構之聲請，為
    輔助之宣告」、「受輔助宣告之人，應置輔助人」，民法第
    15條之1第1項、第1113條之1第1項分別定有明文。又法院為
    輔助之宣告時，應依職權就配偶、四親等內之親屬、最近一
    年有同居事實之其他親屬、主管機關、社會福利機構或其他
    適當之人選定一人或數人為輔助人；法院為選定輔助人前，
    得命主管機關或社會福利機構進行訪視，提出調查報告及建
    議；法院選定輔助人時，應依受輔助宣告之人之最佳利益，
    優先考量受輔助宣告之人之意見，審酌一切情狀，並注意下
    列事項：⑴受輔助宣告之人之身心狀態與生活及財產狀況。⑵
    受輔助宣告之人與其配偶、子女或其他共同生活之人間之情
    感狀況。⑶輔助人之職業、經歷、意見及其與受輔助宣告之
    人之利害關係。⑷法人為輔助人時，其事業之種類與內容，
    法人及其代表人與受監護宣告之人之利害關係，此觀民法第
    1113條之1第2項準用第1111第1項、第2項、第1111條之1之
    規定即明。
二、聲請意旨略以：聲請人為相對人之子。相對人因身體輕癱，
    且有認知功能障礙，致其為意思表示或受意思表示，或辨識
    其意思表示效果之能力，顯有不足。為此，爰依民法第15條
    之1第1項、第1113條之1準用第111條及家事事件法第177條
    規定聲請准予對相對人為輔助宣告，並指定聲請人為相對人
    之輔助人。若認相對人已達可宣告監護之程度，則請依民法
    第15條之1第3項、第1110條及家事事件法第164條規定為監
    護宣告等語。
三、經查，聲請人主張之上揭事實，業據提出戶籍謄本、親屬系
    統表、桃新醫院診斷證明書等件為證，並經本院職權調取相
    關戶籍資料附卷供參。又經本院前往長庚醫療財團法人林口
    長庚紀念醫院（下稱長庚醫院），於鑑定人沈信衡醫師面前
    點呼並詢問相對人年籍資料、現居住情形、最高學歷，工作
    情形為何？相對人可切題正確回應，經詢問有無信用卡？相
    對人表示有，但因為將卡號告知詐騙集團，導致一直接到電
    話，故已經停卡，經詢問為何會告知詐騙銀行卡號？則稱「
    他們傳LINE訊息說男人吃了會強壯，我就給他們卡號」，但
    發現後就停卡，故未有損失，經請相對人朗讀民法第15條之
    2條文，除少數文字不會念外，大部分可正確唸出，但表示
    不知其意；聲請人在場表示，相對人經常被騙，為保護相對
    人之財產，故為本件聲請等語（見本院卷第28至29頁）。而
    鑑定人所屬鑑定機關長庚醫院提出鑑定報告記載略以：「生
    活狀況及現在身心狀態（含檢查結果）：身體與精神狀態：
    意識：清醒。定向感：完整。外觀：衣著尚整潔，頭髮凌亂
    。態度：配合。情緒：部分話題稍顯激動。行為：無異常行
    為。言語：尚通順，但對部分問題無法完全切題回答，較迂
    迴。思考：迂迴，無邏輯異常。覺知：無覺知異常。算數：
    100－7＝93－87（慢）－80－73－66（慢）。檢驗或檢查結果：無
    。日常生活狀況：日常生活自理情形：日常生活完全獨立自
    理。經濟活動能力：獨立，會外出購物，常有不經思考之行
    為，如宗教捐款、購買廣告課程、物品等。社會性活動力：
    自營汽車修理場數十年，至今年歇業，車禍後情緒較衝動，
    有時與顧客衝突，自述朋友不多，僅有幾位好友，平時多與
    家人互動。交通事務能力：可自理。健康照護能力：病識感
    差，曾被診斷癲癇、高血壓等，皆不願持續就醫及服藥。其
    他：皆有參與投票。鑑定結果：精神障礙或其他心智缺陷之
    有無：有精神障礙或其他心智缺陷：創傷性腦出血所致之認
    知功能障礙。障礙程度－為意思表示或辨識其意思表示效果
    之能力：顯有不足。預後及回復之可能性：目前評估個案回
    復之可能性低。結論：個案之精神科臨床診斷為『創傷性腦
    出血所致之認知功能障礙』。目前個案日常生活雖獨立，但
    受疾病及認知功能影響，其情境判斷、衝動控制有明顯障礙
    ，致其為意思表示或受意思表示，或辨識其意思表示效果之
    能力，顯有不足。推測其回復之可能性低」等語，有長庚醫
    院於民國111年11月25日以長庚院林字第1110550513號函所
    附之精神鑑定報告書在卷可稽（見本院卷第44至45頁）。審
    酌相對人現狀及其有創傷性腦出血所致之認知功能障礙之病
    況，並參酌鑑定人之意見，認相對人顯因精神障礙，致其為
    意思表示之能力較通常人為低，並已達對於處理自己事務之
    能力顯然不足之情形，聲請人聲請對於相對人為輔助宣告，
    核無不合，應予准許。
四、次查，相對人既為受輔助宣告之人，則依法應為其置輔助人
    ，就本件適宜由何人擔任擔任輔助人之人部分：
    ㈠經本院囑請桃園市社會工作師公會對兩造進行訪視，該公
      會於111年6月21日以桃林字第111433號函檢附監護（輔助
      ）宣告調查訪視報告記載略以：「
    1.需求評估：⑴視訊期間，相對人能正確回應其個人基本資
      料、家庭成員資訊及總統和桃園市市長姓名，且相對人能
      正確分辨左右及視訊當時為下午時段。另，相對人能正確
      計算基本之數學加減法及乘法，惟除法之數學運算有計算
      錯誤之情形。訪員實難就視訊且單次性的訪視，評估相對
      人受腦傷影響之程度是否達需受監護（輔助）宣告之必要
      ，請詳參專業醫療鑑定報告。⑵聲請人表示，相對人經常
      接獲詐騙電話及有參與宗教活動之習慣，擔心相對人遭有
      心人士拐騙利用而損及相對人權益，因此為能約制保護相
      對人，故提出本案之聲請。
　　2.建議：聲請人黃家慶先生和關係人黃思瑋小姐均為相對人
      子女，且上述兩人皆與相對人夫妻同住，適時協助照顧相
      對人生活。聲請人黃家慶先生主責處理相對人事務，而相
      對人配偶趙凱玲女士則主要支付相對人生活所需開銷及保
      管相對人存摺和提款卡。視訊期間，相對人口頭表示同意
      本案聲請，亦同意由聲請人黃家慶先生擔任其監護（輔助
      ）人，而聲請人黃家慶先生和關係人黃思瑋小姐則表示，
      相對人配偶趙凱玲女士和相對人次子黃家漢先生均知悉且
      同意本案聲請，並同意選（指）任聲請人黃家慶先生為監
      護人人選，及同意選（指）任關係人黃思瑋小姐為會同開
      具財產清冊之人人選，相關同意書業已隨本案聲請狀遞送
      法院。經訪視，聲請人黃家慶先生具擔任監護人意願，關
      係人黃思瑋小姐具擔任會同開具財產清冊之人意願。綜合
      評估，相對人主述和受照顧狀況，以及聲請人黃家慶先生
      與關係人黃思瑋小姐之陳述，未見明顯不適任之消極原因
      ，惟仍請鈞院以相對人最佳利益為考量，參酌相關事證後
      予以綜合裁量之」等語，有該調查訪視報告附卷供參（見
      本院卷第21頁）。
    ㈡兩造均於本院訊問時表示同意由聲請人擔任相對人之輔助
      人（見本院卷第30頁），相對人其餘親屬於聲請人提出本
      件聲請時提出同意書表示同意本件聲請（見本院卷第3頁
      ），經本院函詢對本件之意見，則迄今均無任何回應（見
      本院卷第36至39頁）。
    ㈢綜合上情，本院斟酌前揭訪視報告及相對人之現況，可認
      聲請人係為約制保護相對人而為本件聲請，以保障相對人
      財產安全，且聲請人為相對人之子，主責處理相對人日常
      事務，對於相對人之品行、身體狀況及財務狀況應知之最
      詳，兩造互動正常，相對人現受照顧情形良好，聲請人並
      無不適任之情形，其他家屬及相對人亦無反對意見，堪認
      由聲請人擔任輔助人最符合相對人之利益，爰選定聲請人
      擔任相對人之輔助人。
五、末按民法第15條之2條文內容可知，受輔助宣告人並未喪失
    行為能力，且對其財產仍具處分權能處分權，再參酌同法第
    1113條之1規定，並無準用同法第1094條、第1099條及第109
    9條之1、第1103條第1項規定，亦即受輔助宣告人之財產，
    不由輔助人管理，輔助人對於受輔助宣告人之財產，並無規
    定應與經法院或主管機關所指定之人會同開具財產清冊，故
    本件毋庸指定會同開具財產清冊之人，至輔助人之職務，可
    參照民法第1113條之1之規定，並應以善良管理人之注意執
    行職務，附此敘明。
六、依家事事件法第177條第2項、第164條第2項，裁定如主文。
中　　華　　民　　國　　111 　年　　11　　月　　26　　日
                    家事法庭    法　官　羅詩蘋
上列正本證明與原本無異。
如對本裁定抗告須於裁定送達後10日內向本院提出抗告狀，並繳
納抗告裁判費新臺幣1,000 元。
中　　華　　民　　國　　111 　年　　11　　月　  28  　日
                                書記官　古罄瑄